【裁判字號】    89,訴,127
【裁判日期】    890525
【裁判案由】    違反槍砲彈藥刀械管制條例
【裁判全文】
臺灣花蓮地方法院刑事判決                          八十九年度訴字第一二七號
    公  訴  人  臺灣花蓮地方法院檢察署檢察官
    被      告  甲○○
右被告因違反槍砲彈藥刀械管制條例案件，經檢察官聲請以簡易判決處刑（八十八年
度偵字第一七四一號），本院認有刑事訴訟法第四百五十一條之一第四項但書之情形
，經適用通常程序審判，判決如左：
    主  文
甲○○未經許可，持有可發射金屬具殺傷力之槍枝，累犯，處有期徒刑壹年貳月，併
科罰金新台幣貳萬元，罰金部分如易服勞役，以新台幣玖佰元（即銀元佰元）折算
壹日，扣案可發射金屬具殺傷力之槍枝壹枝（含瓦斯鋼瓶壹拾壹個、鋼珠壹包）沒收
；又未經許可，持有刀械，累犯，處有期徒刑月，十字弓壹把（含長箭陸支、短箭
柒支、狙擊鏡壹具）沒收；又未經許可，持有刀械，處有期徒刑貳月，武士刀壹把（
含鞘）沒收；應執行有期徒刑壹年肆月，併科罰金新台幣貳萬元，罰金部分如易服勞
役以新台幣玖佰元（即銀元佰元）折算壹日，緩刑伍年。
扣案可發射金屬具殺傷力之槍枝壹枝（含瓦斯鋼瓶壹拾壹個、鋼珠壹包）、十字弓壹
把（含長箭陸支、短箭柒支、狙擊鏡壹具）、武士刀壹把（含鞘）均沒收。
    事  實
一、甲○○於民國七十六年間，曾因竊盜罪，經判處有期徒刑六月，七十八年七月七
    日執行完畢。其於六十七年間某日，在花蓮市南濱公園附近，購入可發射金屬具
    殺傷力之玩具空氣長槍一枝（含配件瓦斯鋼瓶十一個、鋼珠一包），七十二年六
    月二十七日槍砲彈藥刀械管制條例公布施行後，甲○○竟未經許可，在其花蓮縣
    吉安鄉○○○街五九八之一號住處，無故持有該可發射金屬具殺傷力之玩具空氣
    長槍一枝（含配件瓦斯鋼瓶十一個、鋼珠一包）；甲○○於六十七年間某日，在
    花蓮縣不詳處所，購入具有殺傷力之十字弓一把（含配件長箭六支，短箭七支、
    狙擊鏡一具），嗣內政部於八十一年八月十日公告十字弓不得持有，甲○○乃另
    行起意，未經許可，在前開住處持有之；八十七年間某日，甲○○另行起意，未
    經許可，在花蓮市○○街某處，購買武士刀一把（含鞘），隨即將該武士刀放置
    在其自小客車內，運載返回上開處所，而持有之。嗣八十八年五月四日六時許，
    花蓮縣警察局花蓮分局持搜索票在甲○○前開住處，查獲可發射金屬具殺傷力之
    玩具空氣長槍一枝（含配件瓦斯鋼瓶十一個、鋼珠一包）、十字弓一把（含配件
    長箭六支，短箭七支、狙擊鏡一具）、武士刀一把（含鞘）。
二、案經花蓮縣警察局花蓮分局移請臺灣花蓮地方法院檢察署檢察官偵查起訴。
    理  由
一、訊據被告甲○○對於持有可發射金屬具殺傷力之玩具空氣長槍一枝（含瓦斯鋼瓶
    十一個、鋼珠一包）、十字弓一把（含長箭六支、短箭七支、狙擊鏡一具）、武
    士刀一把（含鞘）等情坦承不諱，被告並於警訊中稱武士刀是八十七年以二千元
    買的等語（見八十八年五月四日警訊筆錄）。又有玩具空氣長槍一枝（含瓦斯鋼
    瓶十一個、鋼珠一包）、十字弓一把（含長箭六支、短箭七支、狙擊鏡一具）、
    武士刀一把（含鞘）扣案可證。而扣案之槍枝，經鑑定結果，係玩具空氣長槍，
    以填裝二氧化碳小鋼瓶內氣體為發射動力，具木質槍托，槍管為金屬材質，其機
    械正常，經實際測試結果，單位面積動能為每平方公分三十點七八焦耳（按依司
    法院八十一年六月十一日秘台廳(二)字第六九八五號函釋示：殺傷力之標準為在最
    具威力的適當距離，以彈丸可穿入人體皮肉層之動能為基準，又依日本科學警察
    研究所之研究結果，彈丸單位面積動能達每平方公分二十焦耳，則足以穿入人體
    皮肉層），有內政部警政署刑事警察局鑑驗通知書八十八年五月十七日刑鑑字第
    四四五六二號鑑驗通知書及槍彈測試紀錄表各一紙在卷可參，足見系爭扣案槍枝
    確具殺傷力無疑。另扣案十字弓、武士刀經送鑑定結果，均屬列管之刀械，有花
    蓮縣警察局八十八年八月三日花警保民字第三四三八八號函附卷可佐，此外有勘
    驗筆錄、照片四幀在卷可稽。被告所稱：武士刀是古董裝飾，十字弓是伊參加射
    擊協會時購買的，伊不知道報繳，並未持上開物品犯法乙節，縱為真實，亦不足
    為有利被告之認定。本件事證明確，被告之犯行，應堪認定。
二、按未經許可持有槍枝、十字弓、武士刀，在未解除持有前對社會之侵害仍繼續存
    在，乃屬行為繼續而非狀態繼續，合先敘明。是核被告甲○○所為，係犯槍砲彈
    藥刀械管制條例第十一條第四項之罪、同條例第十四條第三項之罪及同條例第十
    四條第三項之罪。查扣案槍枝，如上所述，係玩具空氣長槍，尚非屬槍砲彈藥刀
    械管制條例第八條所指之空氣槍，此部分，公訴人認被告係犯同條例第八條第四
    項之罪，容有誤解，起訴法條應予變更；至被告於八十七年間，在花蓮市○○街
    某處，購得武士刀一把（含鞘），即將該武士刀放置在其所駕自小客車內，運載
    返回處所而持有乙節，公訴人認被告係犯同條例第十五條第二款之於公共場所未
    經許可攜帶刀械罪。惟非法攜帶刀械，就行為人對刀械有事實上之管領力而言，
    與非法持有無異，槍砲彈藥刀械管制條例第十五條針對行為人之人數、或行為之
    時、地等不同情況，選擇危險性較高之非法攜帶刀械行為為加重之規定，至是否
    符合上開情況，仍應斟酌行為人之主觀意思。本件被告自購得武士刀後，即將武
    士刀放置在其當時所駕自小客車內，運載返家，縱有駕車途經公共場所之情形，
    其目的在於將武士刀從購得場所放置家中，並無於公共場所攜帶刀械之意思，此
    外並無證據證明被告於武士刀放置家中後，有再度攜帶外出之情節，參諸前開加
    重攜帶刀械罪之加重處罰目的及要件，被告此部分行為，應僅論以違禁持有刀械
    罪，即此部分之起訴法條，亦應予以變更。又受有期徒刑之執行完畢後，五年以
    內再犯有期徒刑以上之罪者，為累犯，加重本刑至二分之一，刑法第四十七條定
    有明文。被告未經許可持有槍枝、十字弓、武士刀，乃屬行為繼續而非狀態繼續
    ，即一經非法持有，所犯之罪雖告成立，但其完結，須繼續至持有行為終了時為
    止，是所犯之罪，有無累犯適用，應以前案受有期徒刑執行完畢後五年以內，持
    有行為是否在繼續中決之。本件被告先於七十二年間，未經許可持有槍枝，再於
    八十一年間，未經許可持有十字弓，二者之持有行為至八十八年五月為警查獲扣
    案止，足見七十六年間，被告所犯之竊盜罪於七十八年七月七日執行完畢後，其
    持有槍枝、十字弓二行為仍在繼續中，此二罪自均有累犯之適用，均應依法加重
    其刑。被告所犯上開三罪，犯意各別，應分論併罰。爰審酌被告未經許可，長期
    持有具傷殺力之槍枝、十字弓、武士刀，犯罪節情非輕，犯後態度尚可等情，分
    別量處如主文所示之刑，及就罰金部分諭知易服勞役之折算標準，並定其應執行
    之刑。另槍砲彈藥刀械管制條例第十九條第一項固有應於刑之執行完畢或赦免後
    ，令入勞動處所，強制工作三年之規定，然此規定因不問對行為人有無預防矯治
    其社會危險性之必要，一律宣付強制工作三年，限制其中不具社會危險性之受處
    分人之身體、自由部分，其所採措施與所欲達成預防矯治之目的及所需程度，不
    合憲法第二十三條所定之比例原則，已經大法官會議第四百七十一號解釋宣告不
    予適用，而本院認本件被告非屬嚴重職業性持有槍械之犯罪者，亦非無工作觀念
    或無正常工作而犯罪者，是自無依該條項之規定宣告強制工作之必要。再被告雖
    於七十六年間，曾因竊盜罪，經判處有期徒刑六月，七十八年七月七日執行完畢
    ，惟其於五年以內未曾受有期徒刑以上刑之宣告，有臺灣花蓮地方法院檢察署刑
    案資料查註紀錄表在卷可稽，其經本次科刑教訓，應知警惕，當無再犯之虞，本
    院因認本件對被告所處之刑，以暫不執行為適當，併宣告緩刑五年，以啟自新。
    扣案之可發射金屬具殺傷力之玩具空氣長槍一枝（含配件瓦斯鋼瓶十一個、鋼珠
    一包）、十字弓一把（含配件長箭六支、短箭七支、狙擊鏡一具）、武士刀一把
    （含鞘）均係違禁物，均應依刑法第三十八條第一項第一款規定宣告沒收。
據上論斷，應依刑事訴訟法第四百五十二條、第二百九十九條第一項前段、第三百條
，槍砲彈藥刀械管制條例第十一條第四項、第十四條第三項，刑法第十一條前段、第
四十七條、第五十一條第五款、第七十四條第二款、第三十八條第一項第一款，罰金
罰鍰提高標準條例第二條，判決如主文。
本案經檢察官李子春到庭執行職務。
中      華      民      國       八十九     年      五    月    十七    日
                                 臺灣花蓮地方法院刑事庭
                                     法  官  蘇  嫊  娟
右正本證明與原本無異。
如對本判決不服，應於送達後十日內，向本院提出上訴狀。（應抄附繕本）告訴人或
被害人如對於本判決不服者，應具備理由請求檢察官上訴，其上訴期間之計算係以檢
察官收受判決正本之日期為準。
                                     法院書記官
中      華      民      國      八十九      年       五   月   二十五   日
附錄本判決論罪之法律條文：
槍砲彈藥刀械管制條例第十一條第四項：
未經許可，持有、寄藏或意圖販賣而陳列第一項所列槍砲者，處一年以上七年以下有
期徒刑，併科新臺幣七百萬元以下罰金。
槍砲彈藥刀械管制條例第十四條第三項：
未經許可，持有或意圖販賣而陳列刀械者，處一年以下有期徒刑、拘役或新臺幣五十
萬元以下罰金。


司法院資訊處製作；財團法人民間司法改革基金會備份。
